【裁判字號】    89,訴,2453
【裁判日期】    891214
【裁判案由】    偽造有價證券
【裁判全文】
臺灣高雄地方法院刑事判決                        八十九年度訴字第二四五三號
    公  訴  人  臺灣高雄地方法院檢察署檢察官
    被      告  乙○○
    選任辯護人  許清連律師
                林鴻駿律師
右列被告因偽造價證券案件，經檢察官提起公訴（八十九年度偵字第一七三四一號）
，本院判決如左：
    主  文
乙○○連續意圖供行使之用，而偽造有價證券，處有期徒刑貳年。
如附表所示之本票上共同發票人「盧炯森」部分沒收。
    事  實
一、乙○○因借貸及會款關係，至民國八十六年間，已分別積欠甲○○○如附表所示
    之金額，又無力清償，甲○○○惟恐債權無保障，乃要求乙○○提出有共同發票
    人之本票以為擔保，乙○○明知其子盧炯森並未同意或授權其以「盧炯森」之名
    義簽發本票，竟意圖供行使之用，基於概括之犯意，分別於如附表所示之發票日
    ，在高雄縣大社鄉○里村○○路一八七號住處，以偽造盧炯森之署押並盜用盧炯
    森放置在家中之印章，與其為共同發票人之方式，偽造如附表所示之本票六紙，
    並分別於各該發票日將各該本票以行使之意思，在上開住處，交付予甲○○○以
    供擔保上開債款及會款之用，惟屆期如附表所示之本票均未獲兌現，嗣甲○○○
    因向盧炯森追償遭拒，始查悉上情。
二、案經甲○○○訴由高雄縣政府警察局仁武分局移送臺灣高雄地方法院檢察署檢察
    官偵查起訴。
    理  由
一、訊之被告乙○○固坦承有於八十六年三月二十日間，在上開住處簽發如附表所示
    之本票，並將之交予告訴人甲○○○，而該等本票上盧炯森之署押及印章，係伊
    未經盧炯森同意或授權，即擅自偽造及蓋用盧炯森放置於家中之印辦等事實，惟
    矢口否認有偽造有價證券犯行，辯稱：伊確實有積欠告訴人借款及會款而無力償
    還，是告訴人要求必須找一人為共同發票人，伊在告訴人之脅迫下，乃在告訴人
    面前簽伊子盧炯森名字並蓋章後，將該等支票交予告訴人，告訴人明知伊子不知
    此事，且如附表所示之本票係一次簽發，而非分次簽發云云。然查：
  （一）右揭事實，迭據告訴人甲○○○於警訊及偵審中指述綦詳（見警卷第三頁反
        面、偵查卷第十一頁反面、第十九頁反面、本院八十九年十一月十六日、八
        十九年十一月三十日審判筆錄），並有如附表所示之本票六紙附卷可稽，且
        證人即被告之子盧炯森亦於警訊及偵審中證稱：「本票事情我全不知道，何
        時、何地也不知道」、「本票上不是我簽名字，也不是我蓋的章」、「我根
        本沒有借貸關係，不知本票事情」、「本票是我父親（乙○○）開的。我父
        親說本票上要簽上我名字及蓋章，對方說才有效」、「我根本不知道，債權
        人來要債時我才知道」（以上均見警卷第五頁反面）、「（問：這些本票是
        你簽的？）不是」（見偵查卷第十九頁反面）、「（問：提示本票影本，是
        否你所簽、蓋？）不是我寫的，我父親沒有跟我講要寫，印章是我的，我放
        在家裡的，我父親簽完本票後，也沒有跟我講有簽本票」（見本院八十九年
        十一月三十日審判筆錄）等語在卷，衡以證人盧炯森為被告之子，倘非其確
        實未授權或同意被告以其名義為共同發票人，應無設詞誣陷被告之理，故證
        人盧炯森前開所述，應堪採信，而被告亦坦認如附表所示之本票上「盧炯森
        」之署押係伊所偽造，而印文部分則是伊擅自拿取伊子盧炯森放置在家中收
        信用之印章蓋用等情在卷（見警卷第一頁反面、偵查卷第十一頁反面、本院
        八十九年十一月十六日、八十九年十一月三十日審判筆錄），足徵如附表所
        示之本票上共同發票人部分「盧炯森」之簽名係被告所偽造，且該印文亦係
        被告盜用證人盧炯森所有之印章所偽造，證人盧炯森並不知情。又被告雖辯
        稱如附表所示之本票均係伊於八十六年七月二十日，在上開住處簽發，並交
        予告訴人，發票日之所以記載不同，是因為各筆借款到期日不同云云，然為
        告訴人所否認，並指稱該等本票係依如附表所示之發票日，共分三次簽發等
        語在卷（見警卷第三頁反面、本院八十九年十一月十六日、八十九年十一月
        三十日審判筆錄），而依如附表所示之本票上所載之發票日又確係分三次簽
        發該等本票，且參以該等本票如附表所示之票號及發票日可知，亦係依序簽
        發，並無票號在前，而發票日在後，或票號在後，發票日在前之情事，顯與
        一般人分次簽發本票時，從本票首頁開始使用之習慣相符，苟係一次開給，
        又有六筆不同之款項，自不可能仍依序簽發，而無紊亂之理，況被告既已同
        意簽發如附表所示之本票擔保積欠告訴人之借款及會錢，則已與該等借款及
        會錢是何時屆止、換票無關，並無將發票日載為各該借款、會款之到期日之
        必要，故被告此部分所辯，實屬無據。告訴人右揭指稱如附表所示之本票係
        分別於如該附表所示之發票日簽發、行使等情，足堪採信。
  （二）次查債權人取得本票之目的，在確保其將來債權可實現，偽造之票據對債權
        人而言，勢必無從追償，顯無擔保實益，告訴人自無明知被告未得其子盧炯
        森同意，而仍由被告在如附表所示之本票上偽造其子盧炯森為共同發票人之
        必要。又如附表所示之本票上之盧炯森之印文，係被告拿盧炯森放置在其住
        處收信用之印章所蓋用一節，已據證人盧炯森於本院審理時述明在卷（見本
        院八十九年十一月三十日審判筆錄），惟證人既僅同意該印章由其父即被告
        持以收信，則被告將之用於如附表之本票上，自屬未經同意或授權而盜用，
        另，盧炯森之印章為何放置於被告家中，此係被告與證人盧炯森間之約定，
        非告訴人所可得知，故縱如被告所述係應告訴人之要求而於告訴人面前加簽
        伊子盧炯森姓名及蓋章，然被告既係證人盧炯森之父，當時又能持有盧炯森
        之印章，自易令告訴人誤認被告已得盧炯森之同意或授權，而無從懷疑被告
        是否未經其子同意而擅自偽造及盜用，況本件之直接被害人應為盧炯森，告
        訴人是否明知亦無解於被告未經被害人盧炯森之同意即偽造如附表所示之本
        票之罪責。至被告雖辯稱伊當時係受告訴人脅迫才簽發並偽造如附表所示之
        本票云云，然告訴人並無以暴力脅迫被告一節，已據被告於偵查中供明在卷
        （見偵查卷第二十頁），而衡以被告於警訊及偵審中所述，均未能明確闡明
        告訴人究係如何進行脅迫，自難僅以告訴人催討債務甚急，即謂告訴人有脅
        迫之情。故被告前開所辯，顯無可取，本件事證明確，被告犯行洵堪認定。
二、核被告所為，係犯刑法第二百零一條第一項之偽造有價證券罪。被告於偽造如附
    表所示之本票後，復將該等本票交付於甲○○○而加以行使，其行使偽造有價證
    券之低度行為，為偽造有價證券之高度行為所吸收，不另論罪。又被告偽造署押
    及盜用印章之行為，均為偽造有價證券罪之階段行為，而不另構成偽造署押、盜
    用印章罪。其先後三次犯行，時間緊密，犯意概括，所犯構成要件相同，為連續
    犯，依刑法第五十六條規定，以一罪論，並加重其刑。另被告所偽造之如附表所
    示編號二至五之本票四紙，係被告基於單一犯意所同時偽造，且其被害人為同一
    人即盧炯森，僅侵害一人之法益，應成立單純一罪。被告因債權人索討債務，情
    急之下而罹刑章，惟其僅意在讓告訴人認為債權有所保障，未憑此詐取財物，又
    年已六十餘歲，並無犯罪前科，且被害人即伊子盧炯森並未予以追究，有臺灣高
    等法院被告全國前案紀錄表及臺灣高雄地方法院檢察署刑案資料查註紀錄表各一
    件在卷可稽，情輕法重，堪予憫恕，雖科以法定最低度之刑，猶嫌過重，爰依刑
    法第五十九條規定，減輕其刑。本件同時有刑之加重及減輕事由時，應先加後減
    之。審酌被告未徵得其子盧炯森之同意擅自偽造其子為共同發票人之鉅額本票，
    行為雖有不當，惟念其犯罪動機係為保障債權而非詐借款項，且無犯罪前科，已
    如前述，素行良好，及犯後坦承部分犯行，態度尚佳等一切情狀，量處如主文所
    示之刑。如附表所示之本票，除「盧炯森」為共同發票人部分為被告所偽造外，
    其餘被告為發票人部分，仍為真正之票據，有其票據價值，爰僅就附表所示本票
    上共同發票人「盧炯森」部分，依刑法第二百零五條宣告沒收，被告偽造之署押
    、印文均已包含於所偽造之本票內，不另為沒收之諭知。公訴意旨認如附表所示
    之本票均應沒收，顯有誤會，併此敘明。
據上論斷，應依刑事訴訟法第二百九十九條第一項前段，刑法第五十六條、第二百零
一條第一項、第二百零五條、第五十九條，罰金罰鍰提高標準條例第一條前段，判決
如主文。
本案經檢察官詹美玲到庭執行職務。
中      華      民      國      八十九    年    十二    月      十四    日
                                  臺灣高雄地方法院刑事庭
                                      法  官   李麗珠
右正本證明與原本無異。
如不服本判決，應於判決送達後十日內，向本院提出上訴狀。
                                      書記官    陳掌珠
中      華      民      國      八十九     年   十二    月      十四    日
附錄本案判決論罪科刑法條：
刑法第二百零一條第一項：
意圖供行使之用，而偽造、變造公債票，公司股票或其他有價證券者，處三年以上十
年以下有期徒刑，得併科三千元以下罰金。
附表：
┌──┬───────┬────┬──────┬───┬──────┐
│編號│票        號  │發票人  │發  票  日  │到期日│金        額│
│    │              │        │（民國）    │      │（新臺幣）  │
├──┼───────┼────┼──────┼───┼──────┤
│一  │○九一九三五號│乙○○  │八十六年三月│未  載│參拾萬元    │
│    │              │盧炯森  │十五日      │      │            │
├──┼───────┼────┼──────┼───┼──────┤
│二  │○九一九三六號│乙○○  │八十六年三月│未  載│參拾萬元    │
│    │              │盧炯森  │二十日      │      │            │
├──┼───────┼────┼──────┼───┼──────┤
│三  │○九一九三七號│乙○○  │八十六年三月│未  載│陸拾萬元    │
│    │              │盧炯森  │二十日      │      │            │
├──┼───────┼────┼──────┼───┼──────┤
│四  │○九一九三九號│乙○○  │八十六年三月│未  載│捌拾萬元    │
│    │              │盧炯森  │二十日      │      │            │
├──┼───────┼────┼──────┼───┼──────┤
│五  │○九一九四○號│乙○○  │八十六年三月│未  載│壹佰萬元    │
│    │              │盧炯森  │二十日      │      │            │
├──┼───────┼────┼──────┼───┼──────┤
│六  │○九一九四六號│乙○○  │八十六年七月│未  載│伍拾肆萬元  │
│    │              │盧炯森  │二十日      │      │            │
└──┴───────┴────┴──────┴───┴──────┘


司法院資訊處製作；財團法人民間司法改革基金會備份。
